【裁判字號】    99,家訴,191
【裁判日期】    990622
【裁判案由】    聲請宣告夫妻分別財產制
【裁判全文】
臺灣臺中地方法院民事判決             99年度家訴字第191號
原      告  台新國際商業銀行股份有限公司
法定代理人  甲○○
訴訟代理人  丙○○
被      告  乙○○
            丁○○
上列當事人間聲請宣告夫妻分別財產制事件，本院於民國九十九
年六月八日言詞辯論終結，判決如下：
    主      文
被告間之夫妻財產制改用分別財產制。
訴訟費用由被告各負擔二分之一。
    事實及理由
一、原告起訴主張：被告二人為夫妻關係，現婚姻關係尚存續中
    ，伊等婚後未向法院辦理夫妻分別財產制契約登記。被告乙
    ○○於民國九十三年十二月三十日，向原告申請汽車貸款新
    臺幣（下同）四十萬元整。且簽立到期日為九十四年三月三
    十日，票面金額四十萬元整，並簽立免除作成拒絕證書之本
    票乙紙。截至九十九年五月三日止，尚積欠有本金十萬六千
    六百元整，及自九十四年七月十二日起至清償日止按年息百
    分之五點五計算之利息未為清償。因原告對被告乙○○尚有
    如上所述之債權，期間迭經原告數次催索，惟被告乙○○均
    置之不理，拒不償還上開債務，幾經聲請鈞院強制執行，仍
    無受償，已發給九十九年度司執字第二六三九六號債權憑證
    在案。為此，爰依民法第一千零十一條規定，請准宣告被告
    間之夫妻財產制改為分別財產制等語。
二、(一)被告乙○○則以：車子已經拖回去了，伊不是不還錢等語
    ，資為抗辯。並聲請：原告之訴駁回。(二)被告丁○○未於言
    詞辯論期日到場，亦未提出書狀作何聲明或陳述。
三、得心證之理由：(一)按夫妻未以契約訂立夫妻財產制者，除本
    法另有規定外，以法定財產制，為其夫妻財產制；債權人對
    於夫妻一方之財產已為扣押，而未得受清償時，法院因債權
    人之聲請，得宣告改用分別財產制，民法第一千零五條、第
    一千零十一條分別定有明文。而所謂未得受清償，包括全無
    可扣押之物或所扣押之物數量不足，及所扣押之財產不足清
    償該為扣押之債權人債權等情形（最高法院八十九年度台上
    字第八五四號民事判決參照）。(二)查：1.原告主張：被告二
    人之夫妻關係現仍存續中，且未約定夫妻財產制之事實，為
    被告乙○○所不爭執，且有戶籍謄本及本院公務電話紀錄在
    卷可稽，原告此部分主張堪信為真實。2.原告復主張：被告
    乙○○積欠原告有如前所述之本金、利息，幾經強制執行，
    仍未受償等事實，亦為被告乙○○所不否認，並有原告提出
    之本票、本院九十九年度司執字第二六三九六號債權憑證為
    證，自堪信原告上開主張為真實。3.被告二人婚後未以契約
    訂立夫妻財產制，應以法定財產制為渠等之夫妻財產制，現
    因原告即債權人對於被告乙○○之財產強制執行後，仍不足
    清償原告之債權，且被告乙○○名下亦已無財產可供執行。
    揆諸前揭說明，原告自有權聲請宣告被告間之夫妻財產制改
    為分別財產制。從而，原告依據民法第一千零十一條規定，
    求為判決如主文所示，為有理由，應予准許。
四、訴訟費用負擔之依據：民事訴訟法第七十八條、第八十五條
    第一項前段。
中    華    民    國    99    年    6     月    22    日
                  家事法庭    法  官  唐敏寶
以上為正本係照原本作成。
如對本判決上訴，須於判決送達後二十日之不變期間內，向本院
提出上訴狀（須付繕本）。
中    華    民    國    99    年    6     月    22    日
                              書記官  丁文宏

司法院資訊處製作；財團法人民間司法改革基金會備份。
